【裁判字號】    97,上更(一),128
【裁判日期】    970522
【裁判案由】    毒品危害防制條例
【裁判全文】
臺灣高等法院臺中分院刑事判決     97年度上更(一)字第128號
上  訴  人  臺灣臺中地方法院檢察署檢察官
上  訴  人
即  被  告  乙○○
                    現另案在臺灣臺中監獄臺中分監執行中
選任辯護人  劉燕萍  律師
上  訴  人
即  被  告  丁○○
選任辯護人  陳佳俊  律師
上列上訴人等因被告等毒品危害防制條例案件，不服臺灣臺中地
方法院95年度訴字第3493號中華民國96年5月3日第一審判決（起
訴案號：臺灣臺中地方法院檢察署95年度偵字第16284、26002號
），提起上訴，判決後，關於乙○○販賣第二級毒品、丁○○部
分經最高法院發回，本院更審判決如下：
    主    文
原判決關於乙○○販賣第二級毒品、丁○○部分均撤銷。
乙○○共同連續販賣第二級毒品，處有期徒刑柒年肆月，從刑如
附表編號1至5所示。
丁○○共同連續販賣第二級毒品，累犯，處有期徒刑柒年肆月，
從刑如附表編號1、3、4、6所示。
    犯罪事實
一、乙○○前曾因違反肅清煙毒條例案件經判處有期徒刑3年8
    月、違反槍砲彈藥刀械管制條例案件經判處有期徒刑1年8
    月、違反麻醉藥品管理條例案件經判處有期徒刑10月，經合
    併定應執行刑為有期徒刑6年，於民國（下同）92年4月8日
    縮短刑期假釋出監，應至95年9月14日始縮短刑期執行完畢
    （於本案不構成累犯）。而丁○○前因施用毒品案件，經送
    強制戒治，並經檢察官提起公訴，由原審法院以90年度易字
    第2676號判決判處有期徒刑5月、5月，應執行有期徒刑8月
    確定，於91年7月5日易科罰金執行完畢。
二、乙○○、丁○○2人為男女朋友關係，均不知悔改，均明知
    甲基安非他命為毒品危害防制條例第2條第2項第2款所管制
    之毒品，依法不得販賣、持有，竟分別為下列販毒行為：
  (一)丁○○於不詳時地，非因販賣而持有數量不詳之第二級毒品
    甲基安非他命後，基於販賣甲基安非他命以營利之概括犯意
    ，利用其所有門號0000000000號行動電話及其他不詳號碼電
    話為聯絡工具，由丙○○先後於94年5月底、94年9月間、95
    年1月初某日，撥打上開電話與丁○○聯絡購買第二級毒品
    甲基安非他命事宜後，均在臺中縣潭子鄉○○路某保齡球館
    旁路邊，由丁○○依約交付毒品並收取價金，先後共計3次
    販賣第二級毒品甲基安非他命予丙○○，每次價量為新臺幣
    （下同）3千元，共計得款9,000元（3000元×3＝9,000元）
    。
  (二)乙○○、丁○○2人先於不詳時地，非因販賣而持有數量不
    詳之第二級毒品甲基安非他命後，丁○○承前販賣第二級毒
    品以營利之概括犯意，竟與乙○○共同基於販賣甲基安非他
    命以營利之犯意聯絡，利用丁○○所有門號0000000000號行
    動電話為聯絡工具，由丙○○於95年1月中旬某日，撥打上
    開電話與丁○○聯絡議定購買第二級毒品甲基安非他命事宜
    後，再由乙○○依約在臺中縣潭子鄉○○路某保齡球館附近
    之7-11便利商店前，交付丙○○價量為3千元之第二級毒品
    甲基安非他命1包，並向丙○○收取價金。乙○○、丁○○
    2人共同販賣第二級毒品所得為3,000元。
  (三)乙○○先於不詳時地，非因販賣而持有數量不詳之第二級毒
    品甲基安非他命後，竟承前販賣第二級毒品以營利之概括犯
    意，並與丙○○（共同販賣第二級毒品部分，業經本院前審
    判處有期徒刑4年，並經最高法院駁回上訴確定）共同基於
    販賣甲基安非他命以營利之犯意聯絡，於95年6月15日，先
    由乙○○與林財弘議定以1包甲基安非他命（重量約2克）售
    價5千元等交易事宜後，再於該日晚間10時16分許，乙○○
    以其使用之門號0000000000號行動電話通知丙○○，而由丙○○在臺中市○○街298巷1號3樓之2其租屋處，將以牛皮紙
    信封盛裝之第二級毒品甲基安非他命1包（重量約2公克）交
    付林財弘，嗣後再由乙○○向林財弘收取價金。乙○○、丙○○2人共同販賣第二級毒品所得為5,000元。
二、嗣因乙○○遭人檢舉販毒事證，經警實施通訊監察，並於95
    年7月20日18時15分，至乙○○、丁○○位於臺中市○○○
    路317號4樓之7租居處（以使用丙○○名義承租）實施搜索
    ，當場扣得乙○○持有供販賣用之第二級毒品甲基安非他命
    2包（驗餘淨重0.67公克、空包裝重0.58公克）、乙○○所
    有供與丁○○、丙○○分別共同販賣第二級毒品之三星牌手
    機1支（使用門號0000000000號）、丁○○所有供與乙○○
    共同販賣第二級毒品之PANTECH牌手機1支（使用門號000000
    0000號）等物；另扣得與本案犯罪無何關聯之門號00000000
    00號之行動電話機機具（摩拖羅拉牌）、門號0000000000號
    之行動電話機具（MP4牌）、門號0000000000行動電話機具
    、聯絡簿2本、呼叫器1個、吸食器1組、玻璃管1只、塑膠管
    1只、杓子1只等物。
三、案經臺中縣警察局刑警大隊報告臺灣臺中地方法院檢察署檢
    察官偵查起訴。
    理    由
  ┌──────────────────────────────┐
壹│證據能力方面                                                │
  └──────────────────────────────┘
一、按被告以外之人於偵訊中向檢察官所為之陳述，除顯有不可
    信之情況者外，得為證據，刑事訴訟法第159條之1第2 項分
    別定有明文。而所謂不可信情況之認定，法院應審酌被告以
    外之人於陳述時之外在環境及情況，例如：陳述時之心理狀
    況、有無受到外力干擾等，以為判斷之依據，故係決定陳述
    有無證據能力，而非決定陳述內容之證明力。是被告以外之
    人前於偵查中已具結而為證述，除反對該項供述得具有證據
    能力之一方，已釋明「顯有不可信之情況」之理由外，皆得
    為證據；又司法實務運作上，咸認偵查中檢察官向被告以外
    之人所取得之陳述，原則上均能遵守法律規定，不致違法取
    供，其可信性極高，因而明定除顯有不可信之情況者外，得
    為證據，即被告以外之人於偵查中依法應具結者已具結，向
    檢察官所為之陳述，原則上具有證據能力，於例外「顯有不
    可信之情況」，始不具證據能力。本案證人即共同被告丁○○、丙○○於檢察官偵查時以證人身份作證，經檢察官告以
    具結之義務及偽證之處罰，均經具結而擔保其證述之真實性
    ，且無證據顯示係遭受強暴、脅迫、詐欺、利誘等外力干擾
    情形，或在影響其等心理狀況致妨礙其自由陳述等顯不可信
    之情況下所為。上揭證人於偵訊時之陳述既無顯不可信之情
    況，依前開說明，自有證據能力。
二、又按被告以外之人（包括證人、鑑定人、告訴人、被害人及
    共同被告等）於檢察事務官、司法警察官或司法警察調查中
    所為之陳述，與審判中不符時，其先前之陳述具有較可信之
    特別情況，且為證明犯罪事實存否所必要者，得為證據，刑
    事訴訟法第159條之2定有明文。本件證人丁○○、丙○○於
    警詢中之陳述，與其等於審判中之陳述有不一致之情形，惟
    就證人丁○○、丙○○前後陳述時之各種外部情況進行比較
    ，本院審酌證人丁○○、丙○○陳述之情節，認其等於警詢
    中之證述，因距案發日較近，當時記憶較深刻，可立即反應
    所知，不致因時隔日久而遺忘案情；且較無來自被告乙○○
    同庭在場之壓力而出於虛偽不實之指證，或故為迴護被告乙○○之機會，因此所為之陳述均具體明確，又其等警詢筆錄
    對於犯罪之構成要件、行為方法、態樣等事實，均翔實記載
    完整，揆諸上開說明，應認其等於警詢中所為之陳述，客觀
    上應具有較可信之特別情況，且為證明犯罪事實存否所必要
    ，是依上揭規定，可認證人丁○○、丙○○於警詢中之陳述
    ，與事實較為相近，而可信為真實，自得為證據。
三、另被告乙○○於原審抗辯丁○○於警詢時之陳述係出於警方
    威脅所致一節，經原審傳喚製作筆錄之員警林賢偉，詳加調
    查，並經被告及其辯護人交互詰問結果，並無被告乙○○抗
    辯之情事。至被告丁○○雖於原審審理時辯稱是配合警察而
    陳述云云，然被告丁○○於檢察官訊問時，證稱伊願意協助
    檢察官發現真實，故供述乙○○販毒事證等語（見偵字第
    16284號偵查卷第104頁），則被告丁○○於警詢、偵查中之
    陳述，其內心固有其他考量，惟仍係基於任意性，自有證據
    能力。
四、再按法院或檢察官依刑事訴訟法第208條規定囑託醫院、學
    校或其他相當之機關、團體為鑑定時，祇須其以言詞或書面
    提出之鑑定報告，符合刑事訴訟法第206條第1項、第208條
    所規定之形式要件，即具有證據能力，此即屬於刑事訴訟法
    第159條第1項所稱「法律有規定」之特別情形（最高法院96
    年度台上字第6842號判決意旨參照）。本件經法務部調查局
    鑑定扣案之毒品，就鑑定結果所提出之96年1月4日調科壹字
    第09600002890號鑑定書（見原審卷第101 頁），合於刑事
    訴訟法第206條第1項、第208條所規定之形式要件，自有證
    據能力。
五、末按被告以外之人於審判外之陳述，雖不符刑事訴訟法第
    159條之1至第159條之4之規定，然經當事人於審判程序同意
    作為證據，法院審酌該言詞陳述作成時之情況，認為適當者
    ，亦得為證據；當事人、代理人或辯護人於法院調查證據時
    ，知有刑事訴訟法第159條第1項不得為證據之情形，而未於
    言詞辯論終結前聲明異議者，視為有前項之同意，刑事訴訟
    法第159條之5定有明文。查本案被告以外之人於審判外之言
    詞或書面陳述，除上開一、二、三、四所示部分外，其餘部
    分因被告等及辯護人均未曾於言詞辯論終結前爭執其證據能
    力或聲明異議，本院審酌上開陳述作成時之情況，並無違法
    取證之瑕疵，認以之作為證據為適當，揆諸上開規定，該審
    判外之言詞或書面陳述均有證據能力，先予敘明。
  ┌──────────────────────────────┐
貳│認定犯罪事實所憑之證據及理由                                │
  └──────────────────────────────┘
一、上訴人即被告（下稱被告）之答辯：
  (一)被告乙○○否認有販賣第二級毒品甲基安非他命犯行，並辯
    稱伊並未販賣毒品給丙○○、林財弘等人；丙○○如果要買
    毒品直接到伊住處購買即可，又何需約在外面交付？又林財
    弘說要去買便當給伊吃，在伊住處坐一下就走，後來打電話
    詢問是否有一個信封袋掉在該處，伊回頭看到那個信封袋，
    因當時伊要外出，所以將該信封袋交給丙○○拿去給林財弘
    ，伊不知道裡面裝何物品云云。
  (二)被告丁○○否認有販賣第二級毒品甲基安非他命犯行，並辯
    稱伊並未販賣毒品給丙○○，但有在94年5月底、9月間、95
    年1月初、95年1月中旬某日時許，在臺中縣潭子鄉某7-11
    便利商店前，連續4次拿甲基安非他給丙○○吸食，每次給
    他的量可吸食3、4次，如依市價來算，每次給他的量約值1
    千元云云。
二、經查：
  (一)警方在被告乙○○、丁○○住處實施搜索，當場查扣得之結
    晶物2包，經法務部調查局鑑定結果，均含第二級毒品甲基
    安非他命成分（驗餘合計淨重0.67公克、空包裝總重0.58公
    克），有該局96年1月4日調科壹字第09600002890號鑑定書1
    件在卷可稽（見原審卷第101頁），並有該2包甲基安非他命
    扣案可證，足認被告乙○○、丁○○2人住處所搜得之物，
    確為第二級毒品甲基安非他命。
  (二)被告丁○○如何於上開時間、地點，單獨1人先後販賣第二
    級毒品甲基安非他命予證人丙○○3次；又被告丁○○、乙○○2人如何於上開時間、地點，共同販賣第二級毒品甲基
    安非他命予證人丙○○1次等情，有下列事證可資證明：
  (1)證人丙○○之證述：
  證人丙○○於95年7月20日警詢中證稱「（問：你所吸食安
    非他命毒品是向何人購買？）我是跟綽號『小曼』女子及1
    名綽號『大牌』男子購買」、「是的，警方給我當場指認，
    距離很近所以我看得很清楚，我確定賣毒給我的人，就是綽
    號『小曼』女子丁○○，綽號『大牌』男子乙○○」、「我
    跟丁○○購買過安非他命毒品3次，我每次都是以新臺幣3千
    元向丁○○購得1小包安非他命來吸食」、「我第1次是在94
    年5月底在臺中縣潭子鄉○○路1間保齡球館旁路邊交易。我
    都打她的行動電話（號碼我忘記了）當天我看她開1臺
    TOYOTA白色汽車，1個人獨自前來跟我交易」、「我第2次是
    在94年9月中旬在同樣地點：臺中縣潭子鄉○○路1間保齡球
    館旁路邊交易。我都是打她的行動電話（號碼我忘記了），
    當天我看她開同樣TOYOTA白色汽車，1個人獨自前來跟我交
    易」、「我第3次是在今年95年1月初在同樣地點：臺中縣潭
    子鄉○○路1間保齡球館路邊交易。我是打她的行動電話
    0000000000（就是我手機電話簿輸入綽號小曼0000000000那
    1支）。當天我看她開同樣TOYOTA白色汽車1個人獨自前來跟
    我交易」、「我跟乙○○購買過安非他命毒品1次。我是以
    新臺幣3千元向乙○○購得1小包安非他命來吸食」、「我是
    在95年1月中旬晚上20時許在臺中縣潭子鄉○○路1間保齡球
    館旁，往臺中市方向直走的一間7-11便利商店前交易安非他
    命毒品。我沒有看到他交易毒品時所使用之交通工具，因為
    我到的時候，我就看到他站在7-11便利商店前面等我了」、
    「認識他（指丁○○）是在2 、3年前在KTV認識的。我知道
    她有在販毒是在去年94年3月底」、「我是於去年94年11月
    間認識乙○○。我知道他有在販毒是在今年95年1月間」、
    「是丁○○介紹我跟乙○○認識的，她說乙○○是他的男朋
    友」、「我因工作關係心情不好，所以才打電話向丁○○及
    乙○○購買毒品吸食」等語（見臺中縣警察局卷宗第28至30
    頁）。
  證人丙○○於95年8月31日在偵訊時具結證稱「（問：你有
    無和丁○○買過安非他命？）有，我在94年5月底在潭子鄉
    ○○路的1間保齡球館，當時我知道丁○○有在販毒，我當
    時打電話給丁○○我說我要跟他拿東西，就是拿安非他命，
    約在保齡球館路邊，丁○○自己開1臺白色TOYOTA的車子，
    這次我買了3千元的安非他命，我交付3張1千元的鈔票給丁○○，丁○○就拿了1小包的安非他命給我，後來我就把這
    包安非他命分批吸完」、「（問：第2次？）狀況差不多，
    也是打電話，時間是在去年的9月份，地點相同，我的買法
    也是打電話給丁○○請他拿安非他命來，這次也是買3千元
    的安非他命，丁○○叫我去上次的地點等她，她就開車子帶
    安非他命賣我，都是她自己1人來」、「（問：第3次？）95
    年1月初，地點是在同樣的保齡球館，我打電話給丁○○，
    丁○○說叫我去保齡球館等，我到了球館，打電話給丁○○
    ，他一下就到了，我在警察局說丁○○的電話是0000000000
    是她當時的電話，我買第1次及第2次時，他不是用這支電話
    ，她後來換了電話」、「（問：有無向乙○○買安非他命？
    ）95年1月中旬，我在晚上7、8點左右，我打電話給丁○○
    ，丁○○說她沒有空，她會打電話給乙○○，叫我去球館的
    旁的7-11等他，我到時，乙○○已在那裡等了，乙○○如何
    來的我不知道，我拿到安非他命我就走了，這次我也買3千
    元的安非他命」等語（見95年偵字第16284號卷宗第40、41
    頁）。
  (2)查毒品交易之買賣雙方，具有對向性之關係，施用毒品者供
    出其毒品來源時，固有適用毒品危害防制條例第17條規定減
    輕其刑之機會，惟證人丙○○雖有施用第二級毒品之犯行，
    然其供述如何向被告丁○○、乙○○購買甲基安非他命等情
    ，並未獲邀任何寬典，證人丙○○自無嫁禍被告2人而虛偽
    陳述其毒品來源之必要；且證人丙○○與被告2人間並無怨
    隙，證人丙○○尚以自己名義賃屋供被告2人居住，此據被
    告乙○○、丁○○供述在卷（見警卷第6、13頁），可知彼
    等間係交誼良好之舊識，證人丙○○應無誣攀或指認錯誤之
    情事；核諸證人丙○○於警詢中之陳述，當時被告未在場，
    直接面對警員詢問所為陳述較為坦然，亦較無受外力干擾或
    事後串謀之情形；而證人丙○○於偵查中仍具結證稱確有向
    被告丁○○購買第二級毒品3次、向被告乙○○購買第二級
    毒品1次，倘非確有其事，其關於雙方交易之地點、價格等
    事項如何能陳述歷歷？證人丙○○亦不致甘冒偽證罪責而故
    為不利被告2人之陳述，足認證人丙○○於警、偵訊中之陳
    述具憑信性。至證人丙○○於原審審理時改稱伊未向被告2
    人購買甲基安非他命施用云云，應屬迴護之詞，不足採為有
    利於被告丁○○、乙○○之認定。
  (3)按聯絡毒品買賣、交付毒品、收取毒品買賣價金等行為，均
    屬販賣毒品罪構成要件事實之部分行為，苟有參與其事，即
    係分擔實行犯罪行為，自應負共同販賣毒品罪責（最高法院
    97 年台上字第1439號判決意旨參照），可知毒品交易時間
    、交易地點、金額數量之磋商，及毒品之實際交付收取價款
    等，均係構成販賣毒品罪之重要核心行為。本件證人丙○○
    於95年1月中旬某日，係與以電話被告丁○○洽談並議定毒
    品甲基安非他命交易之時、地及價量，再由被告乙○○依約
    前往交付，已據證人丙○○證述明確，被告丁○○所為，顯
    然已參與販賣第二級毒品之構成要件行為，堪認被告丁○○
    、乙○○就此部分販賣第二級毒品犯行，彼此間均有犯意聯
    絡及行為分擔。至證人丙○○與被告丁○○間其餘3次毒品
    交易，均由被告丁○○與證人丙○○直接聯繫、議定交易細
    節，並由被告丁○○親自交付毒品及收取價款，此亦據證人
    丙○○證述明確，足認該3次販賣第二級毒品犯行，均係被
    告丁○○1人單獨為之。
  (4)綜上所述，堪信被告丁○○有販賣第二級毒品予證人丙○○
    3次，時間分別於94年5月底、94年9月間、95年1月初某日，
    得款各為3,000元、3,000元、3,000元；被告丁○○與乙○○有共同販賣第二級毒品予證人丙○○1次，時間為95年1月
    中旬某日，得款為3,000元。被告2人否認販賣第二級毒品予
    證人丙○○云云，所辯均屬卸責之詞，不可採信。
  (三)被告乙○○如何與證人即共同被告丙○○於上揭時間、地點
    ，共同販賣第二級毒品甲基安非他命予證人林財弘1次等情
    ，有下列事證可資證明：
  (1)證人林財弘於95年9月7日在偵訊時具結證稱「我與乙○○認
    識，我就打電話給乙○○問他有沒有，乙○○說有就會叫我
    過去拿，的確是丙○○在客廳拿了1個信封給我，裡面是安
    非他命1包，約2克左右」、「（問：你都會向乙○○買安非
    他命？）我先問問看行情多少」、「（問：所以你會向乙○○買安非他命？）我會問他有無安非他命，如有，我才會用
    錢來買，不要說拿不用錢的不好意思」、「（問：所以你都
    先拿安非他命後付錢？）有一次先給我安非他命，我後來才
    付錢，就是剛剛丙○○拿給我的那一次」、「（問：你向乙○○買過幾次毒品？）安非他命部分只有透過丙○○拿的一
    次，那一次拿了約2克的安非他命．．．」等語（見偵字第
    16284號卷第58、59頁）。
  (2)證人即共同被告丙○○之陳述：
  證人即共同被告丙○○於警詢中證稱「（問：你的朋友都叫
    你什麼綽號？警方提示95年06月15日下午22時16分09秒通訊
    監察譯文〈詳如通話譯文Ｃ本〉，由乙○○0000000000打給
    你綽號『飛鼠』0000000000，該通電話是否為你本人所接聽
    ？通話內容目的為何？）我的朋友都叫我綽號肥志（音同飛
    鼠）當時電話是我本人所接聽的。是乙○○叫我拿1包信封
    內應該裝有安非他命毒品，因為我當時有摸，摸起來硬硬的
    交給阿宏」、「乙○○都是以行動電話叫我把人帶上樓或者
    要我把裝有毒品之信封袋轉交給購毒者，並代為收取金錢的
    方式在販毒」等語（見警卷第31至33頁）。
  共同被告丙○○於偵查中仍供稱「（問：你幫乙○○拿安非
    他命給『阿弘』林財弘？）是，時間是95年6月，乙○○放1
    包東西在我的住處，他說『阿弘』待會會來拿，果然他有來
    拿，這次我有摸信封的東西應該是安非他命」等語（見偵字
    第16284號卷宗第42頁）；復以證人身分具結證稱「（問：
    你曾幫乙○○把毒品交給林財弘？）有，我交給一個叫『阿
    弘』的，當時是95年6月中，乙○○過來我的住處，我剛找
    工作回來，乙○○叫我把這包交給『阿弘』」、「（問：交
    什麼東西給『阿弘』？）1包信封像牛皮袋的顏色的．．．
    摸起來硬硬的，很像是安非他命，摸起來觸感像是安非他命
    沒有錯，這次我沒有幫乙○○收錢」等語（見偵字第16284
    號卷第41頁）。
  (3)核證人林財弘與被告乙○○間並無怨隙，不致甘冒偽證罪責
    故為不利被告乙○○之陳述，且證人林財弘於偵訊中所述關
    於買受毒品之時間、地點、及如何交付價金等細節之陳述，
    與證人即共同被告丙○○之陳述相符，並有該通電話交談之
    通訊監察譯文在卷可稽（見外放通話譯文Ｃ本第23頁），堪
    信證人林財弘、丙○○上開陳述均非虛言。而依證人林財弘
    、丙○○於警詢、偵查之陳述可知，被告乙○○要丙○○交
    付予林財弘之物確為甲基安非他命。則證人林財弘係以電話
    與被告乙○○直接洽談並議定毒品甲基安非他命交易之時、
    地及價量，再由被告乙○○以電話告知丙○○交易細節後，
    由林財弘依約向丙○○拿取毒品甲基安非他命，被告乙○○
    顯然有參與販賣第二級毒品之構成要件行為，堪認被告乙○○與共同被告丙○○間，有犯意聯絡及行為分擔。
  (4)至證人林財弘向被告乙○○購買甲基安非他命之價格若干一
    節，依證人林財弘於原審審理證稱「有，我有去永興街，但
    我沒有去樓上，他（指丙○○）在樓下拿給我的」、「那天
    早上我向大胖燈買了1包安非他命兩公克5千元，乙○○說肚
    子餓，我順便買便當給他吃，那包安非他命放在信封裡，我
    問他有沒有，他說有，要叫丙○○拿給我，我說要去拿信封
    ，指的是這件事」等語（見原審卷第191頁），可知該信封
    袋內所裝之甲基安非他命價格應為5千元。又證人林財弘於
    檢察官訊問時證稱「（問：你向乙○○買過幾次毒品？）安
    非他命部分只有透過丙○○拿的1次，那1次拿了約2克的安
    非他命」、「有1次先給我安非他命，我後來才付錢，就是
    剛剛丙○○拿給我的那1次」等語，可知證人林財弘係透過
    丙○○向乙○○購買過1次甲基安非他命，且係「後來才付
    錢」，而該次價款之交付，證人即共同被告丙○○證述「這
    次我沒有幫乙○○收錢」等語，足認係由被告乙○○事後向
    林財弘收取。證人林財弘於偵查中證稱「跟乙○○是朋友，
    所以都沒有講到錢的事情」、於原審審理時證述置於信封內
    之甲基安非他命係以5千元向「大胖燈」購買、於本院前審
    審理時證稱該包甲基安非他命是伊所有，掉落在乙○○家裡
    ，伊發現之後打電話給乙○○，乙○○再請丙○○拿給伊云
    云，均為迴護被告乙○○之詞，不可採信。
  (5)至證人丙○○於原審審理時證稱伊在警詢、偵查時會說信封
    袋內裝的是安非他命，是警察叫伊這樣說的云云（見原審卷
    第163頁）。惟證人即承辦警員林賢偉於原審到庭證稱伊並
    未誘導丙○○說信封內裝的是安非他命，是丙○○自己說的
    等語（見原審卷第154頁）；且證人即共同被告丙○○於警
    詢、偵查係供稱「應該裝有安非他命毒品」，如承辦員警有
    對丙○○施壓之情事，丙○○於警詢中關於該信封袋內所裝
    者為甲基安非他命之陳述，衡情應係極為肯定之口氣，尚不
    致於為「應該裝有安非他命毒品」之供述，足見證人丙○○
    於原審審理時之陳述，係迴護被告乙○○並為自己辯解之詞
    ，不足採信。
  (四)按販賣毒品之所謂販賣行為，係行為人基於營利之目的，而
    販入或賣出毒品而言。販賣毒品者，其主觀上須有營利之意
    圖，且客觀上有販賣之行為，即足構成，至於實際上是否已
    經獲利，則非所問。又以政府為杜絕毒品之氾濫，對於查緝
    施用及販賣毒品之工作，無不嚴加執行，販賣毒品罪又係重
    罪，設若無利可圖，衡情一般持有毒品之人當無輕易將所持
    有之海洛因轉讓他人而甘冒於再次向他人購買時，有被查獲
    移送法辦危險之理。且毒品甲基安非他命，可任意分裝或增
    減其份量，而每次買賣之價量，亦隨時隨雙方關係之深淺、
    當時之資力、需求程度及對行情之認知等因素，機動的調整
    ，因之販賣之利得，除經坦承犯行，或價量均臻明確外，委
    難察得實情，職是之故，縱未確切查得販賣賺取之實際差價
    ，但除別有事證，足認係按同一價格轉讓，確未牟利外，尚
    難執此認非法販賣之事證有所不足，致知過坦承者難辭重典
    ，飾詞否認者反得逞僥倖，而失情理之平。本件由上開證人
    證詞可知，被告丁○○、乙○○既分別單獨或共同有交付第
    二級毒品甲基安非他命與丙○○及收取金錢之犯行，又被告
    乙○○有與丙○○共同交付第二級毒品與林財弘及收取金錢
    之犯行，惟因被告丁○○、乙○○2人矢口否認犯行，使本
    院無從確認販賣可得之利潤。惟被告等2人與證人丙○○、
    林財弘既非至親或有特殊之情誼關係，衡情被告當無甘冒刑
    罰制裁之重典而毫無利得，足證被告等2人出售第二級毒品
    顯有圖利之意圖。
  (五)末按毒品危害防制條例第4條所規定之販賣毒品罪，雖不以
    販入之後復行賣出為要件，祇要以營利為目的，將毒品販入
    或賣出，有一於此，其犯罪即為完成。本件被告等販賣予上
    開證人之第二級毒品甲基非他命，本院查無證據足資證明被
    告等係基於販賣之意圖而販入，應認被告等人販出之毒品，
    係由被告等先於不詳時地，非因販賣而持有數量不詳之第二
    級毒品甲基安非他命後，始基於販賣甲基安非他命以營利之
    犯意，而為上揭販賣第二級毒品行為。
  (六)此外，復有被告乙○○使用之門號0000000000號、被告丁○○使用之門號0000000000號行動電話（均含SIM卡）扣案
    可證。本案事證已臻明確，被告等所辯各情，均係事後卸責
    之詞，不足採信。
  ┌──────────────────────────────┐
參│論罪及科刑之說明：                                          │
  └──────────────────────────────┘
一、法律變更之比較說明：被告行為後，刑法於94年2月2日修正
    公布，並於95年7月1日施行。按行為後法律有變更者，適用
    行為時之法律，但行為後之法律有利於行為人者，適用最有
    利於行為人之法律，現行刑法第2條第1項定有明文。有關本
    案新舊法比較及適用，詳如下述：
  (1)關於連續犯規定之比較：
    新刑法已刪除舊刑法第56條連續犯之規定，此刪除雖非犯罪
    構成要件之變更，然顯已影響刑罰之法律效果，仍屬法律有
    變更。經比較新舊刑法關於得否成立連續犯之情形，應以舊
    刑法較有利於被告等人。
  (2)刑法第33條第5款業經修正公布，修正後刑法第33條第5款規
    定「罰金：新臺幣1千元以上，以百元計算之」，與修正前
    刑法第33條第5款規定「罰金：（銀元）1元以上」不同。另
    罰金刑之加重，依修正後刑法第67條規定，其最高度及最低
    度同加重之，較修正前刑法第68條規定，僅加重其最高度，
    為不利於被告乙○○、丁○○。經比較新舊法結果，以舊法
    即行為時法較有利於被告乙○○、丁○○，故依刑法第2條
    第1項前段規定，自應適用行為時之修正前刑法第33條第5款
    、修正前刑法第68條之規定。
  (3)按刑法第2條第1 項之規定，係規範行為後「法律變更」所
    生新舊法比較適用之準據法，故被告行為後刑法條文之修正
    ，對於被告並無有利或不利之情形者（例如新舊法處罰輕重
    相同，犯罪構成要件亦無寬嚴之別等），即無適用修正後刑
    法第2條第1 項之規定比較新舊法適用之問題（最高法院95
    年度台上字第5589號判決意旨參照）。查修正後刑法第47
    條雖將舊刑法修正限制為受徒刑之執行完畢，或一部之執行
    而赦免後，5年以內「故意」再犯有期徒刑以上之罪者，始
    成立累犯。但上述新舊法之規定，對於本件被告「故意」犯
    罪之情況言，並無所謂「有利或不利」之情形。依上說明，
    應無適用修正後刑法第2條第1項之規定比較新舊法適用之問
    題。
  (4)至此次刑法第28條共同正犯規定，亦有修正，舊刑法第28條
    原規定「2人以上共同『實施』犯罪之行為者，皆為共同正
    犯」，新法修正為「2人以上共同『實行』犯罪之行為者，
    皆為共同正犯」，將舊法之「實施」修正為「實行」。原「
    實施」之概念，包含陰謀、預備、著手及實行等階段之行為
    ，修正後僅共同實行犯罪行為始成立共同正犯。是新法共同
    正犯之範圍已有限縮，排除陰謀犯、預備犯之共同正犯。新
    舊法就共同正犯之範圍固有變動，惟新舊法之規定對被告並
    無有利或不利之情形，不生新舊法比較問題，併予敘明。
二、按甲基安非他命為毒品危害防制條例第2條第2項第2款明定
    列管之第二級毒品，任何人非經許可，不得販賣、持有。茲
    對被告等論罪說明如下：
  (一)核被告乙○○、丁○○所為，係犯毒品危害防制條例第4條
    第2項之販賣第二級毒品罪。被告等販賣前持有第二級毒品
    之低度行為，為販賣第二級毒品之高度行為所吸收，不另論
    罪。
  (二)被告乙○○分別與丁○○就犯罪事實欄二(二)所示部分、與丙○○就犯罪事實欄二(三)所示部分，各有犯意聯絡及行為分擔
    ，均應分別依刑法第28條規定論以共同正犯。
  (三)被告乙○○、丁○○先後多次販賣第二級毒品甲基安非他命
    犯行，均時間緊接，所犯罪名相同，顯係基於概括犯意反覆
    為之，應依修正刪除前之刑法第56條規定，論以一罪，並均
    依法加重其刑（販賣第二級毒品罪之法定本刑無期徒刑部分
    ，依法不得加重，均僅就其餘部分加重）。
  (四)被告丁○○前因施用毒品案件，經送強制戒治，並經檢察官
    提起公訴，由原審法院以90年度易字第2676號判決判處有期
    徒刑5月、5月，應執行有期徒刑8月確定，於91年7月5日易
    科罰金執行完畢之事實，有臺灣高等法院被告全國前案紀錄
    表在卷可按；其於有期徒刑執行完畢後5年內，故意再犯本
    件有期徒刑以上之刑之罪，為累犯，應依刑法第47條第1項
    規定遞加重其刑（販賣第二級毒品罪之法定本刑無期徒刑部
    分，依法不得加重，僅就其餘部分加重）。
三、原審認被告乙○○、丁○○犯罪事證明確，予以論罪科刑，
    固非無見。惟查：
  (一)被告乙○○、丁○○共同販賣甲基安非他命予丙○○1次，
    原審卻認為係4次；且被告丁○○單獨販賣甲基安非他命予
    丙○○3次，暨與乙○○共同販賣甲基安非他命予丙○○1次
    之價量，每次均為3千元1包，原判決認定每次為3包每包價1
    千元，自有錯誤。
  (二)被告乙○○販賣甲基安非他命予證人林財弘之時間已如前述
    ，原審認定係在95年5月中旬，亦有違誤（起訴書亦誤載該
    次犯罪時間為95年5月中旬）。
  (三)按毒品危害防制條例第19條第1項規定，犯販賣毒品罪者，
    其供犯罪所用及犯罪所得之財物均沒收之，係採義務沒收主
    義。又行動電話之SIM卡，係電信公司交予客戶取得使用，
    並非客戶所借用，亦無回收之機制，故該SIM卡於客戶取得
    時即非屬電信公司所有，亦可輕易轉讓第三人，此為公眾週
    知之現今交易常態。本件被告乙○○使用之門號0000000000
    號、被告丁○○使用之門號0000000000號行動電話（均含
    SIM卡）均分別為其等所有供聯繫販賣第二級毒品事宜之用
    ，自應諭知沒收，原審卻未將該SIM卡併為沒收，自有未洽
    。
  (四)按共同正犯犯罪所得之財物為現金時，因共同正犯應就全部
    犯罪結果負其責任，而合併計算犯罪所得，且於全部或一部
    不能沒收時以其財產抵償之，但為避免執行時發生重複沒收
    、抵償之情形，故各共同正犯之間係採連帶沒收主義，於裁
    判時應諭知被告共同犯罪所得之財物應與其他共同正犯連帶
    沒收之（最高法院96年度台上字第2736號判決意旨參照）。
    原判決就被告乙○○分別與丁○○、丙○○共同販賣甲基安
    非他命之所得，係以各別單獨沒收方式宣告，並未為「連帶
    沒收」之諭知，按諸前揭說明，自有未洽。
  (五)被告乙○○、丁○○被訴共同販賣甲基安非他命予曾文燦部
    分，其犯罪嫌疑不能證明（詳見後述），原審卻遽予論罪，
    亦有未合。
四、被告乙○○、丁○○等上訴意旨仍執陳詞，否認有販賣甲基
    安非他命予丙○○、林財弘之犯行，指摘原判決不當，為無
    理由；而檢察官上訴意旨以原判決就行動電話手機諭知沒收
    ，但未以廠牌加以特定，造成沒收之障礙，並認門號晶片卡
    應一併諭知沒收而指摘原判決此部分不當，為有理由。原判
    決既有上述可議之處，即屬無可維持，自應由本院將原判決
    關於乙○○販賣第二級毒品及丁○○部分，均撤銷改判。爰
    審酌被告乙○○、丁○○無視於我國政府禁絕毒害之堅定立
    場，明知毒品不僅殘害施用者自身健康，因施用毒品而散盡
    家財、連累家人，或為購買毒品鋌而走險者，更不可勝計，
    竟為謀個人私利，販賣毒品，危害社會甚鉅，又考量其等素
    行、犯罪之手段、共同販賣毒品之行為分擔方式、販賣毒品
    之期間、次數、所得之利益及犯後態度等一切情狀，分別量
    處如主文第2、3項所示之刑，以示懲儆。
五、從刑部分：
  (一)查法務部調查局於鑑定海洛因毒品時，一般係以傾倒之方式
    ，將包裝袋內之海洛因倒出與包裝袋分離而稱重，必要時亦
    會輔以刮杓刮取袋內粉末。然無論依上述何種方式分離，包
    裝袋內均會有極微量海洛因殘留，故所謂「空包裝重」係指
    依上述方式將包裝袋內海洛因與包裝袋分離後所得到之包裝
    重，如前所述，包裝袋內有海洛因殘留等情，業經法務部調
    查局於93年3月19日以調科壹字第09300113060號函釋在案。
    扣案之第二級毒品甲基安非他命2包（驗餘淨重0.67公克、
    空包裝總重0.58公克），係被告等共同販賣之用，經鑑驗確
    含有甲基安非他命成分無訛，已如前述。而前開扣案甲基安
    非他命毒品之空包裝，分別與其上沾附之毒品殘渣無從析離
    ，應分別視同甲基安非他命毒品整體，應依毒品危害防制條
    例第18條第1項前段規定，宣告如附表編號1所示。至於鑑驗
    用罄部分，因已不存在，自不為沒收之諭知。
  (二)按毒品危害防制條例第19條第1項規定，犯販賣毒品罪者，
    其犯罪所得之財物均沒收之，係採義務沒收主義。故販賣毒
    品所得之對價，不問其中成本若干，利潤多少，均應全部諭
    知沒收，貫徹政府查禁煙毒之決心，以符立法本旨（最高法
    院91年度台上字第2419號判決意旨參照）。被告乙○○分別
    與丁○○、丙○○共同販賣甲基安非他命所得合計各3千元
    、5千元，被告丁○○販賣第二級毒品予證人丙○○3次，共
    計得款9千元，均未扣案，均應依毒品危害防制條例第19條
    第1項規定，宣告如附表編號4、5、6所示。
  (三)扣案之門號0000000000號、0000000000號SIM卡所插置之行
    動電話機具，分別為三星牌、PANTECH牌，有該等行動電話
    扣押可證。而各該行動電話機具依序為被告乙○○、丁○○
    所有之物，業據其2人於原審供承在卷（原審卷第197頁）；
    且門號0000000000號行動電話機具（含SIM卡）係供被告乙○○、丁○○共同販賣第二級毒品所用，門號0000000000號
    行動電話機具（含SIM卡）係供乙○○與丙○○共同販賣第
    二級毒品所用，已詳述如前，均應依毒品危害防制條例第19
    條第1項規定，宣告如附表編號2、3所示。
  (四)至其他扣押之被告乙○○使用門號0000000000號之行動電話
    機機具（摩拖羅拉牌）、被告丁○○使用門號0000000000號
    之行動電話機具（MP4牌），均查無證據證明係供本案犯罪
    之用，或供犯罪預備之物，又非違禁物，自不得諭知沒收；
    另扣案之0000000000行動電話，被告乙○○或丁○○均否認
    為其2人所有；又扣案為被告乙○○所有之聯絡簿2本及呼叫
    器1個，均無證據證明與本件犯罪有何關聯；另經警查扣之
    吸食器1組、玻璃管1只、塑膠管1只、杓子1只固為被告乙○○所有，惟係供其施用第二級毒品之用，且本院查無其他證
    據證明係供本件犯罪之用，均無從於本案併為沒收之諭知，
    附此敘明。
  ┌──────────────────────────────┐
肆│被告等不另為無罪諭知之說明：                                │
  └──────────────────────────────┘
一、公訴意旨另以：
  (一)被告乙○○基於販賣甲基安非他命以營利之犯意，與被告丁○○於94年5月底、94年9月間、95年1月初某日，在臺中縣
    潭子鄉○○路某保齡球館等地附近，先後共計3次共同販賣
    第二級毒品甲基安非他命予丙○○。
  (二)又被告乙○○、丁○○於95年4月4日某時許，共同在臺中市
    ○○○路317號4樓之7之同居處所，將第二級毒品甲基安非
    他命以10公克為「1組」，以不詳之價格，販賣「2組」予曾
    文燦（即曾彥端，下同）得手。
  (三)因認被告乙○○、丁○○另涉有此部分違反毒品危害防制條
    例第4條第2項之販賣第二級毒品罪嫌云云。並以證人丙○○
    、丁○○於警、偵訊時所為證述及被告乙○○以門號
    0000000000號行動電話與被告丁○○持用之門號0000000000
    號行動電話於95年4月4日之通訊監察譯文為主要論據。
二、按犯罪事實應依證據認定之，無證據不得認定犯罪事實，刑
    事訴訟法第154條第2項定有明文。而認定不利於被告之事實
    ，須依積極證據，苟積極證據不足為不利於被告事實之認定
    時，即應為有利於被告之認定，更不必有何有利之證據，亦
    有最高法院30年上字第816號判例可資參照。
三、訊之被告乙○○、丁○○均堅詞否認此部分犯行。經查：
  (一)證人丙○○與被告丁○○間於94年5月底、94年9月間、95年
    1月初某日所為3次第二級毒品交易，均由被告丁○○與證人
    丙○○直接聯繫、議定交易細節，並由被告丁○○親自交付
    毒品及收取價款，已詳見前述，又本院亦查無被告乙○○有
    參與此部分聯絡毒品買賣、交付毒品、收取毒品買賣價金等
    販賣毒品各階段之任何行為，足認此部分販賣第二級毒品犯
    行均係被告丁○○1人單獨為之，尚無從遽認被告乙○○參
    與此部分販賣第二級毒品犯行。
  (二)被告乙○○於95年4月4日上午7時34分52秒起，固以門號
    0000000000號行動電話與被告丁○○持用之門號0000000000
    號行動電話通話，其2人對話內容為「A：沒有啦！等一下『
    阿燦』會過去，我想說叫他拿那個『臺組的』有沒有，『小
    組』的拿『2組』給他，我放在『大包』裡面那個有沒有？
    大包裡面我也有分『小組』的妳聽的懂嗎？妳拿『2組』給
    『阿燦』啦」等語，有通訊監察譯文在卷可稽（見警卷第22
    頁），被告乙○○及丁○○亦承認上開0000000000號、
    0000000000號分別為其2人所使用之電話（警卷第7、16頁）
    ；且被告丁○○於95年7月21日警詢時供稱上開95年4月4日
    之通聯「是我本人所接聽的」、「乙○○說阿燦會過來拿安
    非他命」、「我也不知道乙○○所說的那2組安非他命放在
    哪裡」、「我只知道他都販賣給綽號阿燦就是曾文燦」、「
    我講出來我男朋友乙○○在販毒的事情，希望檢察官傳喚我
    的時候不要跟乙○○當庭對質，也希望檢察官能原諒我的過
    錯，因為我已經將這些事情講出來了」等語（見警卷第16至
    19頁）；被告丁○○於95年6月21日在偵查中復具結證稱伊
    實話實說，乙○○有販賣毒品給曾文燦，乙○○有販賣安非
    他命等語（見偵字第16284號卷第105、106頁）。惟審酌上
    開事證，均未見被告乙○○與證人曾文燦間有何聯絡毒品買
    賣之證據，而證人曾文燦於偵查及原審審理時均證稱伊並未
    向被告乙○○購買第二級毒品等語，自難僅憑被告乙○○、
    丁○○2人之對話內容，遽認被告乙○○有與曾文燦聯繫販
    賣第二級毒品之相關事宜。又被告丁○○於95年7月21日警
    詢時供稱「當時我在幫我朋友小玉做指甲，乙○○說阿燦會
    過來拿安非他命，因為我等不到阿燦所以我就睡著了」等語
    （見警卷第17頁），可知被告丁○○已供明其無交付毒品之
    行為，且本院亦查無被告乙○○、丁○○有交付毒品與證人
    曾文燦，或向證人曾文燦收取毒品買賣價金之證據，自難認
    被告乙○○、丁○○有此部分犯行。
四、此外復查無其他積極證據足資證明被告乙○○、丁○○另有
    檢察官所指之此部分犯行，被告乙○○、丁○○此部分被訴
    犯行不能證明，因檢察官認與前揭起訴成罪部分具有連續犯
    之裁判上一罪關係，爰不另為無罪之諭知，併此敘明。
據上論結，應依刑事訴訟法第369條第1項前段、第364條、第299
條第1項前段，毒品危害防制條例第4條第2項、第18條第1項前段
、第19條第1項，刑法第2條第1項前段、第11條、第47條第1項、
第28條、（修正刪除前）第56條，判決如主文。
本案經檢察官甲○○到庭執行職務。
中    華    民    國    97    年    5     月    22    日
            刑事第七庭    審判長法  官  林  榮  龍
                                法  官  張  惠  立
                                法  官  鄭  永  玉
上列正本證明與原本無異。
如不服本判決應於收受送達後十日內向本院提出上訴書狀，其未
敘述上訴之理由者並得於提起上訴後十日內向本院補提理由書（
均須按他造當事人之人數附繕本）。
                                書記官    瑞  芳
中    華    民    國    97    年    5     月    22    日
 附表
┌──┬─────────────────────┬────────────────┐
│編號│物品名稱及數量                            │從    刑    之    諭    知      │
├──┼─────────────────────┼────────────────┤
│1   │扣案之第二級毒品甲基安非他命貳包（驗餘合計│沒收銷燬之                      │
│    │淨重零點陸柒公克、空包裝總重零點伍捌公克）│                                │
├──┼─────────────────────┼────────────────┤
│2   │扣案之三星牌廠牌行動電話機具壹支（含門號  │沒收之                          │
│    │0000000000號SIM卡壹張）                   │                                │
├──┼─────────────────────┼────────────────┤
│3   │扣案之PANTECH廠牌行動電話機具壹支（含門號 │沒收之                          │
│    │0000000000號SIM卡壹張）                   │                                │
├──┼─────────────────────┼────────────────┤
│4   │未扣案之共同販賣第二級毒品所得新臺幣參仟元│應連帶沒收之，如全部或一部不能沒│
│    │                                          │收，以乙○○、丁○○之財產連帶抵│
│    │                                          │償之。                          │
├──┼─────────────────────┼────────────────┤
│5   │未扣案之共同販賣第二級毒品所得新臺幣伍仟元│應連帶沒收之，如全部或一部不能沒│
│    │                                          │收，以乙○○、丙○○之財產連帶抵│
│    │                                          │償之。                          │
├──┼─────────────────────┼────────────────┤
│6   │未扣案之販賣第二級毒品所得新臺幣玖仟元    │應沒收之，如全部或一部不能沒收，│
│    │                                          │以丁○○之財產抵償之。          │
└──┴─────────────────────┴────────────────┘


司法院資訊處製作；財團法人民間司法改革基金會備份。
